【裁判字號】    98,訴,4637
【裁判日期】    990630
【裁判案由】    槍砲彈藥刀械管制
【裁判全文】
臺灣板橋地方法院刑事判決              98年度訴字第4637號
公  訴  人  臺灣板橋地方法院檢察署檢察官
被      告  甲○○
指定辯護人  本院公設辯護人乙○○
上列被告因違反槍砲彈藥刀械管制條例案件，經檢察官提起公訴
（98年度偵字第29369號），本院判決如下：
    主  文
甲○○犯非法持有可發射子彈具殺傷力之槍枝罪，累犯，處有期
徒刑貳年捌月，併科罰金新臺幣拾萬元，罰金如易服勞役，以新
臺幣壹仟元折算壹日。扣案如附表編號一所示之改造手槍壹支沒
收。
    事  實
一、甲○○前因於民國96年8 月26日犯施用第二級毒品罪，經本
    院以96年度易字第3146號判處有期徒刑三月，如易科罰金，
    以新臺幣一千元折算一日，於同年12月24日確定，並於97年
    1 月31日易科罰金執行完畢。
二、甲○○明知具有殺傷力之手槍，係屬槍砲彈藥刀械管制條例
    之管制手槍，非經中央主管機關之許可，不得持有，竟於民
    國98年8 月間，向其網友綽號「阿盛」之成年男子，以新臺
    幣（下同）二萬五千元之價額，向「阿盛」購買如附表編號
    一所示之改造手槍及以同表編號二所示之彈殼製造之非制式
    子彈（非制式子彈部分，因認無證據可認有殺傷力，而由檢
    察官於起訴書中為不另為不起訴處分之諭知），即自該時起
    ，未向主關機關申請許可，而非法持有上開改造手槍，再於
    同年10月21日凌晨2 時許，至樹林市大同山山區試射，並將
    擊發後如附表編號二所示之彈殼二顆拾回保存。嗣於同年月
    21日下午3 時許前，甲○○因前往至其友人丙○○在臺北縣
    板橋市○○路259 巷83之2 號之住處（下稱丙○○住處），
    即將附表二所示之改造手槍及彈殼放在其白色包包內帶至丙
    ○○住處，於同日下午接近3 時許時甫進入該住處後，隨因
    丙○○因涉犯毒品案件而遭員警鄭伯淇、羅貴文、蔡旻霖持
    搜索票於同日下午3 時10分許進入該住處為搜索，而甲○○
    於員警未對其身上之白色包包為搜索前，即主動將包包打開
    告知員警其持有附表所示之改造手槍及彈殼，而於員警發現
    其持有改造手槍之犯行前，向警自首並表示願意接受審判，
    始查知上情，並當場扣得如附表所示之改造手槍及彈殼。
三、案經臺北縣政府警察局淡水分局報告臺灣板橋地方法院檢察
    署檢察官偵查起訴。
    理  由
一、本案認定被告甲○○有罪之證據方法，計有：(一)被告就自己
    之犯罪事實於警詢、偵查及審理中之自白及不利己之陳述、
    (二)內政部警政署刑事警察局之如附表所示之鑑驗書、(三)扣案
    如附表所示之改造手槍、彈殼。經查皆未發現有實施刑事訴
    訟程序之公務員因違背法定程序取得該等證據方法之情形；
    就供述證據部份，上開(二)所示之內政部警政署刑事警察局鑑
    驗書，係該局於執行手槍、子彈鑑定公務所出具之鑑定報告
    ，依據刑事訴訟法第159 條立法理由及同法第206 條之規定
    ，自得為證據，而被告及辯護人對該鑑定報告之證據能力，
    並不爭執，至本案辯論終結，均未聲明異議，而該鑑定書與
    被告本案犯罪事實有關聯性，是可認上開書面鑑定函文具有
    證據能力；又上開(一)所示之被告就本案犯罪事實之自白及其
    他不利己之陳述，查無刑事訴訟法第156 條第1 項、第158
    條之2 規定情形，且與本院依法調查所得事實相符，自得援
    引被告之自白及不利己之陳述為認定其有罪之證據。就非供
    述證據部分，上開(三)所示之手槍、子彈係警方於執行搜索過
    程中，合法取得，自無不法取得之情。
二、被告甲○○就其於事實欄二所示之時間，購入附表編號一所
    示之改造手槍及以同表編號二所示之彈殼製造之非制式子彈
    並持以試射後，於上開時間為警所查獲之事實，於警詢、偵
    訊及審理中均坦承不諱，而查獲如附表編號一所示之改造手
    槍確屬有殺傷力之槍枝，亦有同表所示之鑑定意見書在卷可
    稽，此外，並有附表所示之改造手槍及彈殼扣案可查，堪認
    被告上開具任意性自白，係與事實相符，縱上所述，本案事
    證明確，被告犯行洵堪認定，應予依法論科。
三、核被告甲○○所為，係犯槍砲彈藥刀械管制條例第8 條第4
    項之非法持有可發射子彈具殺傷力之槍枝罪。被告前曾受有
    如事實欄一所示之犯罪科刑及執行情形，有臺灣高等法院被
    告前案紀錄表一份在卷可憑，其於受有期徒刑之執行完畢後
    ，五年以內故意再犯本案有期徒刑以上之本罪，係構成累犯
    ，應依刑法第47條第1 項之規定加重其刑。按刑法第62條規
    定，對於未發覺之罪自首而受裁判者，得減輕其刑。但有特
    別規定者，依其規定。又槍砲彈藥刀械管制條例第18條第1
    項前段規定，犯本條例之罪自首，並報繳其持有之全部槍砲
    、彈藥、刀械者，減輕或免除其刑。按槍砲彈藥刀械管制條
    例既為刑法之特別法，該條例第18條第1 項前段規定，即為
    刑法第62條但書所示之特別規定，自應優先適用。又刑法自
    首，乃為使犯罪事實易於發覺並節省訴訟資源，如犯罪之人
    在犯罪未發覺前，向該管公務員表明其犯罪事實，而接受裁
    判時，即構成得減輕其刑條件（最高法院98年度台上字第23
    71號刑事判決要旨參照），而所謂發覺，係指有偵查犯罪職
    權之公務員已知悉犯罪事實與犯罪之人而言，而所謂知悉，
    固不以確知其為犯罪之人為必要，但必其犯罪事實，確實存
    在，且為該管公務員所確知，始屬相當。如犯罪事實並不存
    在而懷疑其已發生，或雖已發生，而為該管公務員所不知，
    僅係推測其已發生而與事實巧合，均與已發覺之情形有別（
    最高法院96年度台上字第3351號刑事判決要旨參照）。查以
    ，本案員警係因毒品線報而至丙○○住處搜索，並不知悉被
    告持有槍枝之線報，且被告係於員警尚未對其身體為搜索前
    ，即主動告知員警其身上之包包內放有附表編號一所示之改
    造手槍等情，業據證人即執行搜索員警蔡旻霖於審理中證述
    明確，是依本案之客觀情狀，雖可預見本案被告縱若不主動
    告知員警其身上包包內有該改造手槍，終究仍會由員警查獲
    該改造手槍之結果，然員警於執行搜索前既均不知悉被告非
    法持有改造手槍之犯罪事實，依上開說明，本案仍難謂不符
    合自首要件，僅依其自首之情節，不宜免除其刑或大幅減輕
    刑度，而仍應依法予以減輕。另依刑法第71條第1 項規定，
    就上開加重及減輕事由，先加後減。爰審酌被告未經許可，
    即非法持有附表編號一所示之改造手槍，對社會治安已有相
    當潛在之威脅，茲斟酌其素行、生活狀況、犯罪之動機、目
    的、手段、查獲之手槍之數量及種類等一切情狀，量處如主
    文所示之刑，並就併科罰金部分，諭知罰金如易服勞役之折
    算標準，以示懲儆。
四、扣案如附表編號一所示之手槍一支，查係違禁物，不問屬於
    犯人與否，均應依刑法第38條第1 項第1 款規定宣告沒收。
    至於，扣案如同表編號二所示之彈殼二個，因屬試射完罄之
    裂解物，除不具子彈之外型及功能而無殺傷力外，且因無法
    再供組裝為子彈，亦不屬子彈之主要組成零件（內政部(86)
    台內警字第8670683 號公告槍砲、彈藥主要組成零件種類表
    附註欄二參照），顯非屬違禁物，自毋庸宣告沒收（最高法
    院94年度台上字第3195號判決要旨參照），併此敘明。
據上論斷，應依刑事訴訟法第299 條第1 項前段，槍砲彈藥刀械
管制條例第8 條第4 項、第18條第1 項前段，刑法第11條前段、
第47條第1 項、第42條第3 項前段、第38條第1 項第1 款，判決
如主文。
本件經檢察官陳怡親到庭執行職務。
中    華    民    國    99    年    6     月    30    日
                  刑事第一庭  審判長法  官  王復生
                                    法  官  連雅婷
                                    法  官  陳世旻
┌────────────────────────────────────────────┐
│附表：扣案具殺傷力之改造手槍、彈殼                                                      │
├──┬───┬───┬─────────────────────────────────┤
│編號│名稱  │數量  │鑑定文號暨鑑定結果                                                │
├──┼───┼───┼─────────────────────────────────┤
│ 一 │手槍  │一支  │(一)鑑定文號：                                                      │
│    │      │      │  內政部警政署刑事警察局98年12月1 日刑鑑字第0980150308號。        │
│    │      │      │(二)鑑定結果：                                                      │
│    │      │      │  送鑑手槍1 枝（槍枝管編號0000000000），認係改造手槍，由仿BERETTA │
│    │      │      │  廠84型半自動手槍製造之槍枝，換裝土造金屬槍管而成，擊發功能正常，│
│    │      │      │  可供擊發適用子彈使用，認具殺傷力。                              │
├──┼───┼───┼─────────────────────────────────┤
│ 二 │彈殼  │二顆  │(一)鑑定文號：同上                                                  │
│    │      │      │(二)鑑定結果：送鑑彈殼2 顆，認均係已擊發之非制式金屬彈殼。          │
└──┴───┴───┴─────────────────────────────────┘
上列正本證明與原本無異。
如不服本判決，應於判決送達後10日內敘明上訴理由，向本院提
出上訴狀 (應附繕本) ，上訴於臺灣高等法院。其未敘述上訴理
由者，應於上訴期間屆滿後20日內向本院補提理由書「切勿逕送
上級法院」。
                                    書記官  楊雅芳
中    華    民    國    99    年    7     月    15    日
附錄：
槍砲彈藥刀械管制條例
第    8    條
未經許可，製造、販賣或運輸鋼筆槍、瓦斯槍、麻醉槍、獵槍、
空氣槍或第四條第一項第一款所定其他可發射金屬或子彈具有殺
傷力之各式槍砲者，處無期徒刑或五年以上有期徒刑，併科新臺
幣一千萬元以下罰金。
未經許可，轉讓、出租或出借前項所列槍枝者，處五年以上有期
徒刑，併科新臺幣一千萬元以下罰金。
意圖供自己或他人犯罪之用，而犯前二項之罪者，處無期徒刑或
七年以上有期徒刑，併科新臺幣一千萬元以下罰金。
未經許可，持有、寄藏或意圖販賣而陳列第一項所列槍枝者，處
三年以上十年以下有期徒刑，併科新臺幣七百萬元以下罰金。
第一項至第三項之未遂犯罰之。

司法院資訊處製作；財團法人民間司法改革基金會備份。
